【裁判字號】    90,易,207
【裁判日期】    900608
【裁判案由】    詐欺
【裁判全文】
臺灣雲林地方法院刑事判決                            九十年度易字第二七號
    公  訴  人  臺灣雲林地方法院檢察署檢察官
    被      告  甲○○
右列被告因詐欺案件，經檢察官提起公訴（八十九年度偵緝字第一一０號），本院判
決如左：
    主  文
甲○○連續意圖為自己不法之所有，以詐術使人將本人之物交付，累犯，處有期徒刑
拾月。
    事  實
一、甲○○有多項竊盜、賭博、妨害兵役、偽造文書等前科，並於民國（下同）八十
    六年間因偽造文書等罪經臺灣高雄地方法院判處有期徒刑二年六月，甫於八十八
    五月十六日執行完畢。甲○○仍不知悔改，竟基於自己不法所有之概括犯意，先
    於八十八年九月間在聯合報刊登內容不實之「威欣育樂股份有限公司」徵求員工
    廣告。適有雲林縣民乙○○急需工作謀生，於八十八年九月十三日（起訴書誤載
    為八十九年九月十三日）看報紙後以電話連絡甲○○，依指示當日下午前往甲○
    ○位於虎尾鎮埒內里埒內三一之一號家中面試應徵清潔工，甲○○佯稱其為威欣
    商業集團負責人，分公司在斗南鎮橋真國小對面大樓一、二樓，約有三百坪，應
    徵需先繳納新台幣（下同）五千元以辦理勞保及國泰人壽之意外險。乙○○信以
    為真，但表示身上並無現金，甲○○即偕同乙○○前往乙○○父親連金堂家中，
    由乙○○向其父親借五千元後交給甲○○。甲○○又於翌日（八十八年九月十四
    日，起訴書誤載為八十九年九月十四日）中午，打電話給乙○○，佯稱：該集團
    有免費幫人洗金項鍊活動，第五千五百位顧客還可以得新台幣六千元，勿失良機
    。使乙○○再度陷於錯誤，於當日下午交付二條金項鍊。嗣乙○○心生疑問，打
    電話向甲○○之姐王淑惠詢問，經王淑惠說明甲○○專以詐騙維生，乙○○始知
    受騙。
二、案經被害人乙○○訴由雲林縣警察局虎尾分局移送臺灣雲林地方法院檢察署檢察
    官偵查起訴。
    理  由
一、訊之被告甲○○雖不否認有向乙○○收取五千元，但矢口否認有何犯行，辯稱：
    我是「威欣傳播股份有限公司」雲林區之經理，我們公司有合法登記，專作模特
    兒訓練，經營四、五年了，分公司設在斗六市○○路一間辦公商業大樓三樓，總
    公司設在台北，當初是乙○○年紀太大，不符應徵清潔工的條件，原本不打算錄
    用她，經她要求才去找她父親收取五千元保證金，另外我絕無向她收取金項鍊之
    事云云。經查：
（一）被告上開犯行業經被害人乙○○在本院審理、警訊及檢察官偵查中指訴綦詳，
      並經證人連金堂在警訊中證述明確，並有被告簽發之收據、名片、報紙廣告、
      廣告收費存根等足資佐證。
（二）關於所謂威欣公司之真實性，首先被告在八十八年九月十五日聯合報刊登廣告
      表明全銜為「威欣育樂股份有限公司」，但依名片所載及被告於本院審理中均
      稱該公司為「威欣傳播股份有限公司」，其所辯已有矛盾。而本院以經濟部公
      司資料庫查詢結果，均無「威欣育樂股份有限公司」或「威欣傳播股份有限公
      司」登記，有查詢結果表一紙附卷可稽。再經本院向被告提示上開查詢結果，
      被告再辯稱該公司全名為「威欣國際有限公司」云云，然而該登記有案之「威
      欣國際有限公司」為一進出口貿易公司，設立已九年，與被告所辯完全不相符
      ，此亦有公司資料查詢表一紙在卷足憑。而被告名片上印記該公司之總公司設
      於「高雄澄清路二段二七七號」，但經本院委請高雄市政府警察局苓雅分局查
      詢，經查並無該地址，有該分局函覆可稽；被告再於審判中改稱總公司應設於
      「臺北市○○○路○段一七九號一之十樓」（九十年五月十一日訊問筆錄），
      但我國地址編號習慣，僅有「十樓之一」何來「一之十樓」？又關於雲林分公
      司地點，被告先向乙○○說：地點在斗南橋真國小對面之一棟商業大樓。但經
      乙○○與虎尾分局警員於八十九年四月二十日前往勘查，並無該商業大樓，有
      虎尾分局回函一紙附偵查卷可稽。被告又在本院審理中說分公司設於斗六市○
      ○路某大樓三樓（九十年五月十一日訊問筆錄），但對照報紙廣告所刊「斗南
      分公司籌備中工作地點：斗南延平路」；以及被告於刊登廣告收據上所載「公
      司地址：中華特區８７９號」（按：位於虎尾鎮），竟然無一相符，並有嚴重
      矛盾。而被告自稱為雲林地區經理，竟然無法明確交代該公司名稱為何？總公
      司設於何處？分公司位於何處？實屬不可想像之事。歸納以上所述，可知被告
      所辯其為威欣公司雲林地區經理云云，純屬無稽荒謬之詞。
（三）依報紙所刊「徵女清潔員  ５０歲以下，具經驗」而乙○○應徵時僅三十七歲
      ，何來年紀太大，不符條件？縱然乙○○不被錄用，按理僅需明白拒絕即可，
      何須前往應徵者家中收取保證金？實在不合常情。又被告佯稱保證金乃辦理保
      險所需，但經檢察官指揮虎尾分局警員前往勞保局及國泰人壽查詢，被告甲○
      ○確實沒有為乙○○辦理任何保險，有虎尾分局函一件附偵查卷可稽（偵查卷
      第二十頁）。顯見被告所稱辦理保險云云，純屬詐術。被告食隨知味，再度以
      免費洗金項鍊活動欺騙乙○○，而乙○○誤以為自己謀得新職，對於被告肯予
      錄用十分感激，再度交付金項鍊，亦屬合理，因此堪信乙○○所稱交付金項鍊
      二條之指訴，確實可信。
（四）綜右所述，被告詐欺行為，事證明確，犯行已可認定。
二、核被告甲○○所為，係犯刑法第三百三十九條第一項詐欺取財罪。被告先後二次
    詐取現金及金條，時間緊接，罪名與犯罪構成要件相同，顯係基於概括犯意而為
    ，應依連續犯規定論以一罪，並加重其刑。又被告曾於八十六年間，因偽造文書
    等罪，經台灣高雄地方法院判處有期徒刑二年六月確定，並於八十八年五月六日
    執行完畢，有卷附台灣高等法院被告全國前案紀錄表、及臺灣雲林地方法院檢察
    署刑案資料查註紀錄表可按，五年以內再犯本件有期徒刑以上之罪，為累犯，依
    刑法第四十七條規定加重其刑。爰審酌被告有多項竊盜、賭博、妨害兵役、偽造
    文書等前科，多次入監服刑，素行不良，又僅三十三歲，正值人生大好時光，竟
    不思正當謀職以勞力換取收入，反而以詐欺不法手段牟利，利用被害人急需工作
    賺錢貼補家用之心理，詐取其財物，手段極為惡劣，唯詐欺所得僅約一萬餘元，
    所生損害不大，犯後不賠償被害人，並於審理中一再杜撰事實，意圖干擾審判，
    犯後態度不佳等一切情狀，量處如主文所示之刑。
據上論斷，應依刑事訴訟法第二百九十九條第一項前段、刑法第五十六條、第三百三
十九條第一項，第四十七條，罰金罰鍰提高標準條例第一條前段，判決如主文。
本案經檢察官王淑月到庭執行職務。
中       華       民       國      九十     年      六     月     八    日
                                     臺灣雲林地方法院刑事第一庭
                                         審判長法官  康  樹  正
                                               法官  廖  國  勝
                                               法官  葉  明  松
右正本證明與原本無異。
如不服本判決，應於判決送達後十日內向本院提出上訴狀( 應附繕本 )。
                                             書記官  陳  善  永
中       華       民       國      九十     年      六     月     八    日
附錄本判決論罪科刑條文
中華民國刑法第三百三十九條
意圖為自己或第三人不法之所有，以詐術使人將本人或第三人之物交付者，處五年以
下有期徒刑、拘役或科或併科一千元以下罰金。
以前項方法得財產上不法之利益或使第三人得之者，亦同。
前二項之未遂犯罰之。


司法院資訊處製作；財團法人民間司法改革基金會備份。
